【裁判字號】    88,上訴,2698
【裁判日期】    890517
【裁判案由】    毒品危害防制條例
【裁判全文】
臺灣高等法院臺中分院刑事判決          民國八十八年度上訴字第二六九八號
    上  訴  人
    即  被  告  己○○
    指定辯護人  本院公設辯護人  甲○○
    上  訴  人
    即  被  告  丁○○  女  三.
                        住南投.
                        身分證.
    選任辯護人  熊賢祺  律師
右上訴人因毒品危害防制條例案件，不服台灣台中地方法院中華民國八十八年十一月
十八日第一審判決（民國八十八年度訴字第一八○七號，起訴案號：台灣台中地方法
院檢察署民國八十八年度偵字第一七九四六號），提起上訴，本院判決如左：
    主      文
上訴駁回。
    事      實
一、己○○曾於民國（下同）八十二年間因施用毒品案件、同年間因恐嚇案件及八十
    三年間因違反肅清煙毒條例案件，分別經法院判處有期徒刑三年四月、十月及三
    年二月確定，於八十三年五月七日入監接續執行，嗣於八十六年三月二十六日假
    釋出獄，刑期至九十年三月十四日始行期滿，現仍在假釋期間，猶不知悛悔警惕
    ，復與丁○○共同意圖營利，並基於概括犯意，於附表所示之時、地，以一包（
    含包裝約重Ｏ．五公克）新臺幣（下同）一千元之代價，連續販賣如附表所示金
    額之第一級毒品海洛因予乙○○，渠等交易毒品之方式係由乙○○撥打丁○○所
    有以科技島電訊企業有限公司名義承租之000000000號呼叫器，俟丁○○或己○○回電並議妥金額、數量及交易時間、地點後，由丁○○或己○○或二
    人共同攜帶第一級毒品海洛因前往附表所示之約定地點，乙○○則指派不知情之
    同居人丙○○或兒子陳建安至約定地點拿取經己○○、丁○○以報紙包裏之毒品
    ，迄於附表編號五所示之時間，乙○○因毒癮發作難耐，強要丙○○代為購買第
    一級毒品海洛因止癮，丙○○乃以乙○○告知之前開呼叫器號碼與己○○取得連
    繫，佯稱交易毒品事宜後，隨即報警前往附表編號五所示之約定地點埋伏，俟己○○攜帶第一級毒品海洛因二包（淨重Ｏ．六六公克、包裝重Ｏ．三一公克）前
    往約定地點將毒品交付丙○○，並自丙○○處取得二千元後，始由警方趨前盤查
    ，己○○見狀雖即騎乘機車逃逸，仍經警追躡至臺中市○○路、漢成四街口，順
    利逮獲己○○，並經己○○帶同警方前往臺中市○區○○○街十一之三號四樓處
    緝獲丁○○，並於丁○○前開住處主臥室化粧台置物籃內扣得非供販賣用之第一
    級毒品海洛因一包（淨重一．二八公克，包裝重Ｏ．一七公克）、殘餘海洛因空
    袋一個及供渠等販賣第一級毒品連繫用之000000000號呼叫器一個，合
    計己○○、丁○○因販賣第一級毒品海洛因之犯罪所得為七千元。
二、案經臺中市警察局移送臺灣臺中地方法院檢察署檢察官偵查起訴。
    理  由
一、訊據上訴人即被告己○○、丁○○均矢口否認販賣第一級毒品海洛因犯行，己○○辯稱：伊向綽號「阿興」之不詳姓名男子購得第一級毒品海洛因供己施用，因
    乙○○罹患癌症，復與伊有同鄉關係，基於幫助朋友解除痛苦復可集資購買較便
    宜之海洛因之緣故，乃代乙○○調貨，並於右揭時、地以一包（含包裝約重Ｏ．
    五公克）一千元之代價轉讓予乙○○，並未賺取任何利潤云云；丁○○辯稱：伊
    根本不認識乙○○、丙○○及陳建安等人，查獲當日係己○○借用伊之呼叫器，
    伊絕無販賣第一級毒品海洛因之犯行云云。惟查，(一)右揭事實業據證人丙○○、
    陳建安及乙○○於原審審理時證述無訛，（原審卷第卅七、卅八頁、四九頁）雖
    證人乙○○對利用不知情之丙○○、陳建安購買第一級毒品之次數及地點與證人
    丙○○、陳建安證述情節容有不同，然證人乙○○既多於毒癮發作難耐之時，央
    求丙○○或陳建安代為購買毒品，精神狀況並非處於穩定狀態，且其目的僅在於
    購得毒品解癮，復未實際前往約定地點取得毒品，是其能否清楚記憶購買毒品之
    次數及地點，即容存疑，反觀證人丙○○、陳建安受乙○○之託前往約定地點拿
    取毒品，前開毒品復經被告己○○、丁○○以報紙包裏，對不知情之丙○○、陳
    建安而言，確屬異於尋常之情況，渠等之記憶當較乙○○為清晰鮮明而堪予採信
    。(二)被告己○○迭於警訊及檢察官偵查時均坦承查獲當日係代被告丁○○送二包
    第一級毒品海洛因至臺中市○○○○街六號前交給乙○○之女友丙○○，並收取
    二千元代價，另於八十八年七月中旬某日亦曾代被告丁○○送二包第一級毒品海
    洛至臺中市○○○○街六號前交給乙○○之子，並收取二千元代價等語，（偵卷
    第十五、十六、十七、四三頁）姑且不論被告己○○是否為避重就輕而辯稱僅係
    代被告丁○○送毒品，然其於警訊及檢察官偵查時之前開供詞，適足證明證人丙○○、陳建安及乙○○證詞之真實性。(三)被告丁○○初於警訊時供稱認識乙○○
    、丙○○及陳建安三人，並說明乙○○與丙○○是夫妻（實係同居關係），陳建
    安是渠等二人的兒子，且與渠等無任何仇恨及債務糾紛；次於檢察官偵訊時隨即
    改稱不認識乙○○，乙○○為被告己○○之朋友；復於原審審理時更異前詞稱均
    不認識乙○○、丙○○及陳建安三人，其刻意模糊與證人等相識之事實，至為明
    顯，且被告己○○、丁○○確係販賣毒品之人，復經證人丙○○、陳建安於檢察
    官偵訊時當庭指認明確，益徵被告丁○○辯詞委不足採。(四)扣案己○○交予丙○○之白粉二包經送法務部調查局以化學呈色法及氣相層析質譜儀分析法鑑驗結果
    ，確係第一級毒品海洛因，合計淨重Ｏ．六六公克，包裝重Ｏ．三一公克，有該
    局八十八年九月二十七日鑑定通知書附卷可稽，此外，並有供渠等連絡販賣第一
    級毒品用之呼叫器一個扣案可資佐證。(五)政府近年來為杜絕毒品之氾濫，對查緝
    施用或販賣毒品之工作雷厲風行，毒品危害防制條例復就販賣毒品犯行科以嚴厲
    之刑罰，苟非圖得販賣之利益，衡情被告等當無甘冒被查獲移送法辦並判處重刑
    之危險而交付第一級毒品海洛因予乙○○，渠等確有營利之意圖，至為灼然。綜
    上所述，本案事證已臻明確，被告等犯行均堪認定。
二、查海洛因係毒品危害防制條例第二條第二項第一款所規定之第一級毒品；被告己○○、丁○○販賣海洛因均係犯同條例第四條第一項之販賣第一級毒品既遂罪及
    同條第五項、第一項之販賣第一級毒品未遂罪。證人丙○○於附表編號五所示時
    間，偽稱向被告己○○、丁○○購買毒品，雖無實際購買毒品之真意，但被告等
    既有販賣毒品之故意，且由被告己○○依約攜帶毒品前往交付，實已著手實施販
    賣毒品之行為，然證人丙○○既意在協助警方辦案，冀求人贓俱獲，故形式上被
    告己○○與證人丙○○縱已互為毒品及價金之交付，但因警方埋伏在側，伺機逮
    捕，實則渠等不能真正完成買賣第一級毒品海洛因之行為，是附表編號五之行為
    應僅論以販賣第一級毒品未遂罪。被告等販賣前持有毒品海洛因之低度行為，應
    為販賣之高度行為所吸收，不另論罪。被告己○○、丁○○二人間有犯意聯絡及
    行為分擔，均為共同正犯，渠等先後四次販賣第一級毒品既遂犯行及一次販賣第
    一級毒品未遂犯行，時間緊接、方法相同，觸犯構成要件相同之罪名，顯係基於
    概括犯意反覆為之，為連續犯，依刑法第五十六條規定論以一連續販賣第一級毒
    品既遂罪，惟因被告所犯前開罪名，其法定本刑為死刑或無期徒刑，依刑法第六
    十四條第一項及第六十五條第一項規定，不得加重，附此說明。附表編號一、二
    部分，公訴意旨雖未論及，然與附表編號三至五部分有連續犯裁判上一罪關係，
    為起訴效力所及，本院自應併予審酌。另被告等固因一時貪念起意販賣毒品海洛
    因，致罹重典，惟其販賣次數、數量均屬少數，販賣所得亦僅七千元，並非大中
    盤商，倘科以法定最低度之刑，實嫌過重，本院衡其犯罪情狀在客觀上足以引起
    一般同情，依刑法第五十九條規定，酌量減輕其刑。原審審酌被告等販賣第一級
    毒品海洛因足以使購買施用者導致精神障礙、性格異常，甚至造成生命危險之生
    理成癮性及心理依賴性，戕害國民身心健康至鉅，嚴重危害社會治安，惡性非輕
    ，並斟酌其犯罪動機、目的、手段及犯罪後猶飾詞狡辯，並無悔意等一切情狀，
    適用毒品危害防制條例第四條第一項、第十八條第一項前段、第十九條第一項、
    刑法第十一條前段、第二十八條、第五十六條、第五十九條、第三十七條第二項
    ，各量處有期徒刑十二年，且依渠等犯罪之性質，認為有褫奪公權之必要，均依
    刑法第三十七條第二項規定，宣告褫奪公權六年。扣案之海洛因二包（淨重Ｏ．
    六六公克、包裝重Ｏ．三一公克），應依毒品危害防制條例第十八條第一項前段
    規定，宣告沒收銷燬之；另000000000號呼叫器一個，雖以科技島電訊
    企業有限公司名義承租，然係被告丁○○所有，業據其供明在卷（見本院卷第一
    五九頁正面），復係供渠等連絡販賣第一級毒品海洛因所用之物，依同條例第十
    九條第一項前段之規定宣告沒收；至販賣毒品所得七千元（附表編號五部分係證
    人丙○○偽稱向被告己○○、丁○○購買毒品，實則配合警方辦案，並無實際購
    買毒品之真意，故形式上被告己○○與證人丙○○雖已互為毒品及價金之交付，
    然渠等並不能真正完成買賣第一級毒品海洛因之行為，是該部分之二千元尚難認
    係被告等因犯罪所得之財物，而諭知沒收，附此說明），應依同條例第十九條第
    一項之規定諭知沒收，如全部或一部不能沒收時，以其財產抵償之。並認於被告
    丁○○住處扣得之海洛因一包（淨重一．二八公克，包裝重Ｏ．一七公克）、殘
    餘海洛因空袋一個，固均屬違禁物，依毒品危害防制條例第十八條第一項前段之
    規定，不問屬於犯人所有，均應沒收銷燬之，然沒收係從刑之一種，且與主刑具
    有從屬關係，自應依附主刑而宣告。前開扣案之海洛因及殘餘海洛因空袋並無積
    極證據證明係供被告己○○、丁○○販賣之第一級毒品，被告二人為警查獲時所
    採集之尿液，經送臺中市衛生局檢驗結果，均呈海洛因於人體代謝後之嗎啡陽性
    反應，有該局煙毒尿液檢驗成績書附卷可稽，顯見被告等亦有施用第一級毒品海
    洛因之犯行，故被告等辯稱前開毒品非供販賣之用等情，非不足採，難認前開海
    洛因及殘餘海洛因空袋與被告等販賣第一級毒品犯行間有何關連性，自不得在本
    案宣告沒收銷燬，認事用法，核無違誤，量刑亦甚允當，被告等上訴意旨仍否認
    販賣，指摘原判決不當，非有理由，應予駁回。
三、據上論斷，應依刑事訴訟法第三百六十八條，判決如主文。
本案經檢察官戊○○到庭執行職務。
中      華      民      國    八十九     年      五       月    十七    日
                                  臺灣高等法院臺中分院刑事第十庭
                                        審判長法  官  曾  謀  貴
                                法  官  蕭  廣  政
                                              法  官  李  寶  堂
右正本證明與原本無異。
如不服本判決應於收受送達後十日內向本院提出上訴書狀，其未述上訴之理由者並
得於提起上訴後十日內向本院補提理由書（均須按他造當事人之人數附繕本）。
                                              書記官  粘  銘  環
中      華      民      國    八十九     年      五       月    十八    日
毒品危害防制條例第四條第一項：製造、運輸、販賣第一級毒品者，處死刑或無期徒
刑，處無期徒刑者，得併科新臺幣一千萬元以下罰金。
附表
┌──┬────────┬─────────┬─────┬─────┬───┐
│編號│時            間│地              點│交付毒品者│收受毒品者│金額  │
│    │                │                  │          │          │新台幣│
├──┼────────┼─────────┼─────┼─────┼───┤
│ 一 │八十八年六月下旬│臺中市○○○○街六│丁○○    │丙○○    │二千元│
│    │某日            │號前公園附近      │  │          │      │
├──┼────────┼─────────┼─────┼─────┼───┤
│ 二 │八十八年六月下旬│臺中市○○○○街六│丁○○    │陳建安    │一千元│
│    │某日            │號前公園附近      │          │          │      │
├──┼────────┼─────────┼─────┼─────┼───┤
│ 三 │八十八年七月上旬│臺中市○○○○街六│丁○○    │陳建安    │二千元│
│    │某日            │號前公園附近      │己○○    │          │      │
├──┼────────┼─────────┼─────┼─────┼───┤
│ 四 │八十八年七月中旬│省立臺中醫院門口附│己○○    │陳建安    │二千元│
│    │某日            │近                │          │          │      │
├──┼────────┼─────────┼─────┼─────┼───┤
│ 五 │八十八年七月二九│臺中市○○○○街六│己○○    │丙○○    │二千元│
│    │日下午五時三十分│號前公園附近      │          │          │      │
└──┴────────┴─────────┴─────┴─────┴───┘
                                                                           Ｑ


司法院資訊處製作；財團法人民間司法改革基金會備份。
